---
title: "Tarea 1"
output: html_document
---
## **Integrantes**
- BARRRENECHEA BENITES, Marycielo Corazon
- BECERRA ZEVALLOS, Cesar Gerardo
- MUÑOZ RIMACHI, Camilo Patricio
```{r setup, include=FALSE}
knitr::opts_chunk$set(echo = TRUE)
knitr::opts_chunk$set(error = TRUE)
```

## **PARTE 1**
**1.** Calcula los valores numéricos aproximados de

**a.**
```{r}
(0.3 * 0.15) / (0.3 * 0.15 + 0.2 * 0.8 + 0.5 * 0.12)
```

**b.**
```{r}
((5 ^ 6 )/(factorial(6)) ) *exp(-5)
```

**c.**
```{r}
(factorial(20)/(factorial(13)*factorial(7)))*0.4^7*0.6^13
```

**2.** Realizar la siguiente suma

**a.** 1+2+3+...+1000
```{r}
sum(seq(1:1000))
```

**b.** 1+2+4+8+16+...+1024
```{r}
1+sum(2^seq(1:10))
```

**3.** El vector grupo representa el grupo al que pertenece una serie de alumnos.

**a.** ¿Cuántos elementos tiene?
```{r}
load("ei1012-1516-la-s1-datos.RData")
length(grupo)
```

**b.** ¿En qué posiciones del vector está la letra “A''?
```{r}
which(grupo=="A")
```

**4.** El vector nota representa la nota de un examen de los alumnos que están en los grupos del vector grupo.

**a.** ¿Cuánto suman todas las notas?
```{r}
sum(nota)
```

**b.** ¿Cuál es la media aritmética de todas las notas?
```{r}
mean(nota)
```

**c.** ¿En qué posiciones están las notas mayores de 7.0?
```{r}
which(nota>7)
```

**d.** Visualiza las notas ordenadas de mayor a menor
```{r}
notasordenadas<-order(nota,na.last=TRUE,decreasing=TRUE)
nota[notasordenadas]
rev(sort(nota))
```

**e.** ¿En qué posición está la nota máxima?
```{r}
match(max(nota),nota)
head(notasordenadas,1)
```

**5.** A partir de los vectores grupo y nota definidos.

```{r}
data.al=data.frame(grupo=c(grupo),nota=c(nota))
```

**a.** Suma de notas 10 primeros alumnos
```{r}
sum(nota[1:10])
```

**b.** ¿Cuántos alumnos hay en el grupo C?
```{r}
length(nota[grupo=='C'])
```

**c.** ¿Cuántos alumnos han aprobado?
```{r}
length(nota[nota>5])
```

**d.** ¿Cuántos alumnos del grupo B han aprobado?
```{r}
length(nota[grupo=='B'&nota>5])
```

**e.** Porcentaje de alumnos del grupo C han aprobado
```{r}
length(nota[grupo=='C'&nota>5])/length(nota[grupo=='C'])*100
```

**f.** ¿De qué grupos son la máxima y mínima notas de toda la muestra?

MÁXIMA:

```{r}
max(nota)
data.al[data.al$nota==max(nota),]
```

MÍNIMA:

```{r}
min(nota)
data.al[data.al$nota==min(nota),]
```

**g.** Nota media de los alumnos de grupo A y B, juntos, considerando sólo a los que han aprobado
```{r}
mean(c(nota[grupo=='B'&nota>5],nota[grupo=='A'&nota>5]))
```

**6.** Calcula el percentil 66 de las notas de todos los alumnos, y también de los alumnos del grupo C

```{r}
quantile(nota[notasordenadas],66/100)
```

PARA LOS ALUMNOS DEL GRUPO C:
```{r}
soloC <- data.al[(data.al$grupo == "C"),]
quantile(soloC$nota, 66/100)
```

**7.** Un alumno tiene una nota de 4.9. ¿Qué porcentaje, del total de alumnos, tiene una nota menor o igual que la suya? ¿Y qué porcentaje tiene una nota mayor o igual que la suya?

```{r}
length(nota[nota>=4.9])/length(nota)*100
```

**8.** Realiza el gráfico de diagramas de caja de las notas de cada grupo, para poder comparar el nivel de cada uno de ellos.

```{r}
boxplot(nota~grupo)
```

**9.** Si la variable conc recoge la concentración de plomo (en ppm) en el aire de cierta zona durante un día completo

```{r}
horas<-c(rep(0,12),gl(23,12))
minutos<-c(0,seq(5,55,5))
plomo<-data.frame(conc, horas,minutos)
plomo
```

**a.** ¿Cuál ha sido la concentración máxima?
```{r}
max(plomo$conc)
```

**b.** ¿En cuántos de los muestreos se ha superado la concentración de 40.0 ppm?
```{r}
length(which(plomo$conc>40))
```

**c.** ¿Cuál ha sido la concentración media del día?
```{r}
mean(plomo$conc)
```

**d.** ¿Cuáles fueron las 10 mediciones más bajas del día?
```{r}
menoresconc<-order(plomo$conc,na.last = TRUE,decreasing = TRUE)
plomo$conc[tail(menoresconc, 10)]
```

**e.** Si la primera medida fue a las 00:00. ¿A qué hora del día se alcanzó la concentración máxima?
```{r}
plomo[plomo$conc==max(conc),]
```

## **PARTE 2**

**1.** Graficar los puntos (1,1), (2,4), (3,6), (4,8), (5,25), (6,36), (7,49), (8,61), (9,81) y (10,100) en un plano usado Rstudio

```{r}
abscisas<-c(1,2,3,4,5,6,7,8,9,10)
ordenadas<-c(1,4,6,8,25,36,49,61,81,100)
plot(x=abscisas,y=ordenadas)
```

**2.** Ingresar la matriz A en RStudio

```{r}
A<-matrix(c(1, 2, 3, 4, 2, 4, 6, 8, 3, 6, 9, 12), nrow = 4, ncol = 3)
A
```

**3.** Ingresar la matriz identidad de tamaño 3

```{r}
I<-diag(3)
I
```

**4.** Crea una función que cree una matriz nula ingresando las dimensiones

```{r}
matrixnula<-function(x,y) {
  matrix(0,x,y)
}
```

EJEMPLO:
```{r}
matrixnula(7,10)
```

**5.** Modificar la matriz diag(4), para que se parezca a la matriz B

```{r}
B<-diag(c(0, 2, 3, 4), nrow = 4, ncol = 4)
B
diag(c(0,2,3,4),4,4)
```

**6.** Obtener la matriz transpuesta de A (ejercicio 2)

```{r}
t(A)
```

**7.** Realizar las siguientes operaciones A+B, A - B, 3B y AB

```{r}
A
B
A+B
A-B
3*B
A%*%B
B%*%A
```

**8.** Crea una función para calcular P^6 

```{r}
P<-matrix(c(1,-2,1,2,4,0,3,-2,1),nrow=3,ncol=3)
P
fun<- function(x){
  (((((x%*%x)%*%x)%*%x)%*%x)%*%x)
}
fun(P)
```

**9.** Resolver el sistema de ecuaciones

3x−y+z=−1

9x−2y+z=−9

3x+y−2z=−9

```{r}
C=cbind(c(3,9,3),c(-1,-2,1),c(1,1,-2))
D=c(-1,-9,-9)
solve(C,D)
```

**10.** Utilizando la ayuda de R, investigue para qué sirven las funciones
eigen() y det()

det() sirve para hallar por separado el módulo del determinante de una matriz

EJEMPLO:

```{r}
mtrx=matrix(c(-2,2,-3,-1,1,3,2,0,-1),3,3)
det(mtrx)
```

eigen() sirve para hallar por separado los valores y vectores propios de una matriz

EJEMPLO: 

```{r}
eigen(mtrx)
```

**11.** Considerando las matrices, calcular A⋅B-A(B^t)

Cambiamos a B⋅A-B(A^t)
```{r}
v <- (1:10)
B2 <- matrix(c(v,v*2,v*3,v*4,v*5),10)
A2 <- matrix(c(0,1,0,0,1,1,0,1,1,0,0,1,0,0,1,1,0,1,0,1,0,1,0,1,0),5)
B2%*%A2 - B2%*%t(A2)
```

**12.** Considere  β = (X^t⋅X) ^−1 ⋅ X^ t ⋅ Y
```{r}
x<-matrix(c(1,1,1,1,1,1,-1,0,1,2),nrow=5,ncol=2)
y<-matrix(c(0,0,1,1,3),nrow = 5,ncol = 1)
(solve(t(x)%*%x)%*%t(x))%*%y
```

**13** Corre el siguiente código para cargar los vectores year y co2 en memoria
```{r}
data(co2)
means = aggregate(co2, FUN=mean)
year = as.vector(time(means))
co2 = as.vector(means)
```

- El vector CO2 contiene medidas de CO2 en la atmósfera, en unidades de ppm, durante el periodo 1959-1997. El vector year contiene sus años correspondientes.

```{r}
co2
year
```

- Calcular un vector de diferencias de CO2 entre años consecutivos, que sería:
  - CO2 en 1960 menos CO2 en 1959
  - CO2 en 1961 menos CO2 en 1960
  - y así sucesivamente…

```{r}
diff(co2)
m<-c(0,diff(co2))
```
 
- Crear un **plot** con lineas y puntos mostrando las diferencias consecutivas de CO2 en función del tiempo (1960, 1961, etc…), en **negrita**.

```{r}
plot(year,m,type="o",pch=20,xlab="AÑOS",ylab="DIFERENCIA DE CONCENTRACIÓN DE CO2",main="DIFERENCIA DE CO2 ENTRE AÑOS CONSECUTIVOS",col="blue",font=2)
```

- La diferencia de concentración de CO2 entre 2020 y 2019 fue igual a 2.64. Agregar un punto rojo representando esa diferencia al plot ya creado (usar una forma diferente, como pch=4).

```{r}
plot(year,m,xlim=c(1959,2020),type="o",pch=20,xlab="AÑOS",ylab="DIFERENCIA DE CONCENTRACIÓN DE CO2",main="DIFERENCIA DE CO2 ENTRE AÑOS CONSECUTIVOS",col="blue",font=2)
points(2020,2.64,pch=4,col="red")
```

**14.** Lee el archivo rainfall.csv como un data.frame. Calcula e imprime un vector con los nombres de las estaciones donde al menos uno de los meses tiene una precipitación superior a 180mm
```{r}
df<-read.csv("C:/Users/Camilo/Documents/UNMSM/PROGRAMACIÓN/rainfall.csv")
Nombres<-df[(df$sep>180)|(df$oct>180)|(df$nov>180)|(df$dec>180)|(df$jan>180)|(df$feb>180)|(df$mar>180)|(df$apr>180)|(df$may>180),]
c((Nombres$name))
```

