---
title: "Tarea 4 - Grupo 13"
output: md_document
---

# **TAREA 4 - GRUPO 13**

**Integrantes**

- BARRRENECHEA BENITES, Marycielo Corazon

- BECERRA ZEVALLOS, Cesar Gerardo

- MUÑOZ RIMACHI, Camilo Patricio

```{r setup, include=FALSE}
knitr::opts_chunk$set(echo = TRUE)
knitr::opts_chunk$set(error = TRUE)
```

```{r}
library(ggplot2)
library(datos)
millas
```

## **PARTE 1: ggplot base**
**1.** Ejecuta ggplot(data = millas). ¿Qué observas?

```{r}
ggplot(data=millas)
```

No se observa ningún gráfico en el output.

**2.** ¿Cuántas filas hay en millas? ¿Cuántas columnas?

```{r}
#Núm. de filas:
dplyr::count(millas)
#Núm de columnas:
length(millas)
```

**3.** ¿Qué describe la variable traccion? Lee la ayuda de ?millas para encontrar la respuesta.
```{r}
?millas
```

La variable tracción refiere al esfuerzo interno al que está sometido el auto por la aplicación de dos fuerzas opuestas. Esta puede ser delantera (d), trasera (t) o en las cuatro ruedas (4).

**4.** Realiza un gráfico de dispersión de autopista versus cilindros.

```{r}
ggplot(data=millas)+
  geom_point(aes(autopista, cilindros))
```

**5.** ¿Qué sucede cuando haces un gráfico de dispersión (scatterplot) de clase versus traccion? ¿Por qué no es útil este gráfico?

```{r}
ggplot(data=millas)+
  geom_point(aes(autopista, traccion))
```

No es útil puesto que la tracción no es una variable numérica continua, por ende, no se representará bien en un gráfico de dispersión que hace uso de los ejes coordenados.

## **PARTE 2: mapeo estético**
**1.** ¿Qué no va bien en este código? ¿Por qué hay puntos que no son azules?

```{r}
 ggplot(data = millas) +
   geom_point(mapping = aes(x = cilindrada, y = autopista, color = "blue"))
```

El error consiste en que el color no se visualiza como azul, sino, lo toma como si fuese información sobre una variable. El color = "blue" debe colocarse fuera de la aestética.

```{r}
ggplot(data = millas) +
 geom_point(mapping = aes(x = cilindrada, y = autopista), color = "blue")
```

**2.** ¿Qué variables en millas son categóricas? ¿Qué variables son continuas? (Pista: escribe ?millas para leer la documentación de ayuda para este conjunto de datos). ¿Cómo puedes ver esta información cuando ejecutas millas?

```{r}
?millas
```

Las variables categóricas son "fabricante", "modelo", "transmiión", "tracción, "combustible" y "clase".
La única variable continua es cilindrada

**3.** Asigna una variable continua a color, size, y shape. ¿Cómo se comportan estas estéticas de manera diferente para variables categóricas y variables continuas?

- Color

Con una variable categórica (traccion), se forma una leyenda de color con cada uno de los valores que toma la variable.

```{r}
ggplot(data = millas) + geom_point(mapping = aes(x = cilindrada, y = autopista, color = traccion))
```

Con una variable continua (año), se forma una leyenda de gradiente de color (de claro a oscuro) para los datos que puede tomar.

```{r}
ggplot(data = millas) +
 geom_point(mapping = aes(x = cilindrada, y = autopista, color = anio))
```

- Size

Con una variable categórica (traccion), se forma una leyenda de tamaños con cada uno de los valores que toma la variable. 

```{r}
ggplot(data = millas) +
 geom_point(mapping = aes(x = cilindrada, y = autopista, size = traccion))
```

Con una variable continua (año), se forma una leyenda de tamaños con cada uno de los valores que toma la variable ordenados de mayor tamaño con el mayor valor y menor tamaño con el menor valor. 

```{r}
ggplot(data = millas) +
 geom_point(mapping = aes(x = cilindrada, y = autopista, size = anio))
```

- Shape

Con una variable categórica (traccion), se forma una leyenda de formas con cada uno de los valores que toma la variable.

```{r}
ggplot(data = millas) +
 geom_point(mapping = aes(x = cilindrada, y = autopista, shape=traccion))
```

Con una variable continua (año), no se puede plotear.

```{r}
ggplot(data = millas) +
 geom_point(mapping = aes(x = cilindrada, y = autopista, shape=anio))
```

**4.** ¿Qué ocurre si asignas o mapeas la misma variable a múltiples estéticas?

```{r}
ggplot(data = millas) +
 geom_point(mapping = aes(x = fabricante, y = fabricante, color=fabricante, size=fabricante))
```

Crea un diagrama con puntos que, si se unen, forman la función identidad. Para las estéticas shape, color y size, también crea una leyenda como se mencionó anteriormente.

**5.** ¿Qué hace la estética stroke? ¿Con qué formas trabaja? (Pista: consulta ?geom_point)

```{r}
?geom_point
ggplot() +
  geom_point(data = millas, mapping = aes(x = cilindrada, y = autopista, color=traccion, stroke=3),shape=4)
```

Stroke se encarga de agrandar o disminuir el grosor del borde del punto

**6.** ¿Qué ocurre si se asigna o mapea una estética a algo diferente del nombre de una variable, como aes(color = cilindrada < 5)?

```{r}
 ggplot(data = millas) +
   geom_point(mapping = aes(x = cilindrada, y = autopista, color = cilindrada < 5))
```

En este ejemplo, se asignó en la estética, el color como "cilindrada < 5" el cual es una proposición lógica. Entonces, la leyenda crea dos colores, uno si es verdadero (TRUE) o si es falso (FALSE).

## **PARTE 3: facetas**
**1.** ¿Qué ocurre si intentas separar en facetas una variable continua?

```{r}
ggplot(data = millas) +
  geom_point(mapping = aes(x = cilindrada, y = autopista)) +
  facet_wrap(~ autopista)
```

En este ejemplo podemos ver las que las facetas son como gráficos individuales para cada subconjunto creado de datos que se dividen en el valor que puede tomar esta misma variable.

**2.** ¿Qué significan las celdas vacías que aparecen en el gráfico generado usando facet_grid(traccion ~ cilindros)? ¿Cómo se relacionan con este gráfico?

```{r}
ggplot(data = millas) +
  geom_point(mapping = aes(x = traccion, y = cilindros))
```

```{r}
ggplot(data = millas) +
  geom_point(mapping = aes(x = traccion, y = cilindros)) +
  facet_grid(traccion ~ cilindros)
```

Se forman subgráficos o facetas que se van a separar por cada una de las combinaciones de ambas variables (que no se cumplen siempre y muestran gráficos vacíos). En el gráfico de dato, no existen otras variables que condicionen la distribución de los datos en la tabla como si sucede agregando las facetas.

**3.** ¿Qué grafica el siguiente código? ¿Qué hace . ? categóricas y variables continuas?

```{r}
ggplot(data = millas) +
  geom_point(mapping = aes(x = cilindrada, y = autopista)) +
  facet_grid(traccion ~ .)
```

```{r}
ggplot(data = millas) +
  geom_point(mapping = aes(x = cilindrada, y = autopista)) +
  facet_grid(. ~ cilindros)
```

El punto sirve para colocarlo en lugar de una variable lo cual permitiá que no se separe en facetas ya sea las columnas (variable categórica) o en filas (variable discreta). 

**4.** Mira de nuevo el primer gráfico en facetas presentado en esta sección:

```{r}
ggplot(data = millas) +
  geom_point(mapping = aes(x = cilindrada, y = autopista)) +
  facet_wrap(~ clase, nrow = 2)
```

- ¿Cuáles son las ventajas de separar en facetas en lugar de aplicar una estética de color? ¿Cuáles son las desventajas? 

VENTAJA: Con las facetas, se ven gráficos divididos en subconjuntos vez de un solo gráfico con datos de color. 

DESVENTAJA: dependiendo de la cantidad de valores que puede tomar una variable, se pueden generar demasiadas facetas y que estas sean aún más trabajosas de analizar que los datos juntos.

- ¿Cómo cambiaría este balance si tuvieras un conjunto de datos más grande? Lee ?facet_wrap. ¿Qué hace nrow? ¿Qué hace ncol? ¿Qué otras opciones controlan el diseño de los paneles individuales? ¿Por qué facet_grid() no tiene argumentos nrow y ncol? 

```{r}
?facet_wrap
ggplot(data = millas) +
  geom_point(mapping = aes(x = cilindrada, y = autopista)) +
  facet_wrap(~ clase, nrow = 2, ncol=5)
```

Los argumentos "nrow" y "ncol" indican cuántas filas y cuántas columnas se desean en la gráfica, respectivamente (en el caso de indicar ambas, el producto de estas debe ser mayor que la cantidad de facetas). 
En el caso de facet_grid() se usan los argumentos "rows" y "cols", los cuales son un conjunto de variables como grupos para las facetas. 

- Cuando usas facet_grid(), generalmente deberías poner la variable con un mayor número de niveles únicos en las columnas. ¿Por qué?

```{r}
ggplot(data = millas) +
  geom_point(mapping = aes(x = traccion, y = clase)) +
  facet_grid(clase~traccion)
```

```{r}
ggplot(data = millas) +
  geom_point(mapping = aes(x = traccion, y = clase)) +
  facet_grid(traccion~clase)
```

En este ejemplo, se observa que es conveniente colocar la variable con más niveles o subdatos en las columnas, con el objetivo de obtener gráficos más grandes y más claros.

## **PARTE 4: objetos geométricos**
**1.** ¿Qué geom usarías para generar un gráfico de líneas? ¿Y para un diagrama de caja? ¿Y para un histograma? ¿Y para un gráfico de área??

Para un diagrama de línea: geom_line()

```{r}
ggplot(data=millas)+
  geom_line(aes(cilindrada, autopista))
```

Para un diagrama de cajas: geom_boxplot()

```{r}
ggplot(data=millas)+
  geom_boxplot(aes(clase, cilindrada))
```

Para un histograma: geom_histogram()

```{r}
ggplot(data=millas)+
  geom_histogram(aes(cilindrada))
```

Para un área: geom_area()

```{r}
ggplot(data=millas)+
  geom_area(aes(autopista, cilindrada))
```

**2.** Ejecuta este código en tu mente y predice cómo se verá el output. Luego, ejecuta el código en R y verifica tus predicciones.

```{r}
ggplot(data = millas, mapping = aes(x = cilindrada, y = autopista, color = traccion)) +
  geom_point() +
  geom_smooth(se = FALSE)
```

Es probable que este código genere un gráfico de dispersión entre las variables cilindrada y autopista, donde los puntos tienen un determinado color de acuerdo a la variable tracción. Además el gráfico tendrá un suavizado o smooth, generado por la desviación estándar.

**3.** ¿Qué muestra show.legend = FALSE? ¿Qué pasa si lo quitas? ¿Por qué crees que lo utilizamos antes en el capítulo?

Como su mismo nombre lo dice, si colocamos show.legend = FALSE,ya no se visualizará la leyenda en el gráfico. Si se quita, entonces la función asumirá show.legen = TRUE por defecto y mostrará la leyenda.

```{r}
ggplot(data=millas)+
  geom_point(aes(cilindrada, autopista, color=traccion), show.legend=FALSE)
```

**4.** ¿Qué hace el argumento se en geom_smooth()?

Es un argumento que, al darle el valor de TRUE, genera un suavizado o smooth al gráfico que tenemos. Este suavizado consiste en una cantidad de desviaciones estándar como un intervalo en el que estarán la mayor parte de los datos.

```{r}
ggplot(data = millas, mapping = aes(x = cilindrada, y = autopista, color = traccion)) +
  geom_point() +
  geom_smooth(se = TRUE)
```

**5.** ¿Se verán distintos estos gráficos? ¿Por qué sí o por qué no?

```{r}
ggplot(data = millas, mapping = aes(x = cilindrada, y = autopista)) +
  geom_point() +
  geom_smooth()
```

```{r}
ggplot() +
  geom_point(data = millas, mapping = aes(x = cilindrada, y = autopista)) +
  geom_smooth(data = millas, mapping = aes(x = cilindrada, y = autopista))
```

No se verán distintos, porque en la primera función la data se coloca en ggplot() y en la segunda se coloca la misma data, solo que en las funciones de geom_point y geom_smooth. Concluimos, entonces, que el orden en que se coloquen los datos no afecta el gráfico.

**6.** Recrea el código R necesario para generar los siguientes gráficos:

```{r}
ggplot() +
  geom_point(data = millas, mapping = aes(x = cilindrada, y = autopista), size=6, shape=20) +
  geom_smooth(data = millas, mapping = aes(x = cilindrada, y = autopista), se=FALSE)
```

```{r}
ggplot() +
  geom_point(data = millas, mapping = aes(x = cilindrada, y = autopista, group=traccion), size=6, shape=20) +
  geom_smooth(data = millas, mapping = aes(x = cilindrada, y = autopista, group=traccion), size=2, se=FALSE)
```

```{r}
ggplot() +
  geom_point(data = millas, mapping = aes(x = cilindrada, y = autopista, color=traccion), size=6, shape=20) +
  geom_smooth(data = millas, mapping = aes(x = cilindrada, y = autopista, color=traccion), size=2, se=FALSE)
```

```{r}
ggplot() +
  geom_point(data = millas, mapping = aes(x = cilindrada, y = autopista, color=traccion), size=6, shape=20) +
  geom_smooth(data = millas, mapping = aes(x = cilindrada, y = autopista), size=2, se=FALSE)
```

```{r}
ggplot() +
  geom_point(data = millas, mapping = aes(x = cilindrada, y = autopista, color=traccion), size=6, shape=20) +
  geom_smooth(data = millas, mapping = aes(x = cilindrada, y = autopista, linetype=traccion), size=2, se=FALSE)
```

```{r}
ggplot() +
  geom_point(data = millas, mapping = aes(x = cilindrada, y = autopista), colour="white", size=12, shape=20) +
  geom_point(data = millas, mapping = aes(x = cilindrada, y = autopista, color=traccion), size=6, shape=20)
```

## **PARTE 5: gráficos estadísticos**
**1.** ¿Cuál es el geom predeterminado asociado con stat_summary()? ¿Cómo podrías reescribir el gráfico anterior para usar esa función geom en lugar de la función stat?

Gráfico anterior:

```{r}
ggplot(data = diamantes) +
  stat_summary(mapping = aes(x = corte, y = profundidad), fun.min = min, fun.max = max, fun = median)
```

stat_sumary resume los valores de la variable dependiente para cada valor de la independiente, con lo que se resalta el resumen que se está computando. Usando una función de geometría sería:

```{r}
ggplot(data = diamantes) +
  geom_pointrange(mapping = aes(x = corte, y = profundidad), stat = "summary", fun.min = min, fun.max = max, fun = median)
```

**2.** ¿Qué hace geom_col()? ¿En qué se diferencia de geom_bar()?

geom_col requiere tanto una variable dependiente e independiente y forma columnas que alcanzan el valor de la dependiente.

```{r}
ggplot()+geom_col(data=millas, aes(x=autopista, y=cilindrada))
```

geom_bar solo requiere una variable independiente y forma barras que cuentan cuántos datos hay con cada valor distinto

```{r}
ggplot()+geom_bar(data=millas, aes(x=traccion))
```

**3.** La mayoría de los geoms y las transformaciones estadísticas vienen en pares que casi siempre se usan en conjunto. Lee la documentación y haz una lista de todos los pares. ¿Qué tienen en común?

```{r}
objetos <- getNamespaceExports("ggplot2")
geoms <- objetos[grepl("geom_", objetos)]
stats <- objetos[grepl("stat_", objetos)]
geoms_filtrados <- sort(geoms[geoms %in% paste0("geom_", gsub("stat_", "", stats))])
stats_filtrados <- paste0("stat_", gsub("geom_", "", geoms_filtrados))
pares <- tibble::tibble(geoms = geoms_filtrados,
                        stats = stats_filtrados)
pares
```

**4.** ¿Qué variables calcula stat_smooth()? ¿Qué parámetros controlan su comportamiento?

```{r}
ggplot()+stat_smooth(data=millas, aes(x=autopista, y=cilindrada))

```

stat_smooth calcula la gráfica de la función como una línea y toma en cuenta la desviación estándar como un suavizado (intervalo de confianza). Por lo que calcula el error estándar y el intervalo superior e inferior de confianza.
Entre sus parámetros que lo controlan, requiere de ambas variables x y, un método para el suavizado ("lm", "glm", "gam", "loess"), el parámetro "se" que determina si se plotea o no el error estándar y el parámetro na.rm que determina si se eliminan los valores NA.  

**5.** En nuestro gráfico de barras de proporción necesitamos establecer group = 1. ¿Por qué? En otras palabras, ¿cuál es el problema con estos dos gráficos?

Gráficos:

```{r}
ggplot(data = diamantes) +
  geom_bar(mapping = aes(x = corte, y = ..prop..))

ggplot(data = diamantes) +
  geom_bar(mapping = aes(x = corte, fill = color, y = ..prop..))
```

En los dos gráficos referidos, no se coloca group=1 y se observa que todas las barras tienen la misma longitud.

```{r}
ggplot() +
  geom_bar(data = diamantes, mapping = aes(x = corte, y = ..prop.., group = 1))
```

Cuando se coloca el group=1 se observa que ahora las barras tienen un tamaño proporcional para con todos los grupos. 

Para el segundo caso, como se requiere separar por color, entonces necesitaremos normalizar las barras:

```{r}
ggplot() +
  geom_bar(data = diamantes, mapping = aes(x = corte, fill = color, y = ..count.. / sum(..count..)))
```

## **PARTE 6: ajustes de posición**
**1.** ¿Cuál es el problema con este gráfico? ¿Cómo podrías mejorarlo?

```{r}
ggplot(data = millas, mapping = aes(x = ciudad, y = autopista))+geom_point()
```

Observamos que hay puntos que se están superponiendo, entonces podríamos hacer un ajuste con el argumento position = "jitter" para añadirle un ruido o variación a los puntos para que se dispersen.

```{r}
ggplot(data = millas, mapping = aes(x = ciudad, y = autopista))+geom_point(position = "jitter")
```

**2.** ¿Qué parámetros de geom_jitter() controlan la cantidad de ruido?

Lo controlan los argumentos de width y height que son los que indican cuánto habrá de ruido en horitzontal y vertical, respectivamente. Mientras mayor sean estos valores, habrá mayor dispersión de puntos.

```{r}
ggplot(data = millas, mapping = aes(x = ciudad, y = autopista))+geom_jitter(width=20, height = 10)
```

**3.** Compara y contrasta geom_jitter() con geom_count()

```{r}
ggplot(data = millas, mapping = aes(x = ciudad, y = autopista))+geom_jitter()
```

```{r}
ggplot(data = millas, mapping = aes(x = ciudad, y = autopista))+geom_count()
```

La diferencia radica en que geom_count() cuenta el número de puntos que se encuentran en una coordenada en específico, por ende, engruesa más las zonas donde hay más datos. A diferneica, geom_jitter se encarga de aumentar la dispersión entre los puntos mediante un ruido aleatorio.

**4.** ¿Cuál es el ajuste de posición predeterminado de geom_boxplot()? Crea una visualización del conjunto de datos de millas que lo demuestre.

```{r}
ggplot(data = millas, mapping = aes(x = ciudad, y = autopista, color=traccion))+geom_boxplot(position = "identity")
```

En el caso del geom_boxplot, el ajuste de posición específico es el position = "identity" el cual permite que los boxplots se vean superpuestos en un mismo gráfico, en vex de en líneas separadas.

## **PARTE 7: sistema de coordenadas**
**1.** Convierte un gráfico de barras apiladas en un gráfico circular usando coord_polar().

```{r}
ggplot(millas, aes(x = traccion, fill = combustible)) +
  geom_bar()
```

```{r}
ggplot(millas, aes(x = traccion, fill = combustible)) +
  geom_bar(width = 1) +
  coord_polar(theta = "x")
```

**2.** ¿Qué hace labs()? Lee la documentación.

```{r}
?labs
ggplot(millas, aes(x = traccion, fill = combustible)) +
  geom_bar() + 
  labs(x="Tipo de tracción", y="Cantidad", title="Gráfico de barras combustible vs tracción", subtitle="Grupo 13")
```

La función labs() es la encargada de generar títulos, subtítulos y etiquetas en los ejes para los gráficos de ggplot

**3.** ¿Cuál es la diferencia entre coord_quickmap() y coord_map()?

```{r}
?coord_quickmap
?coord_map
```

La función coord_map() plotea una porción de la Tierra en un plano usando proyecciones cartográficas (que tienen cierta deformación) y puede demorar en cargar. La función coord_quickmap() acelera el proceso de carga pues trabaja con una aproximación de proyecciones que funciona mejor en áreas pequeñas de baja latitud.

```{r}
usa <- map_data("usa")
ggplot(usa, aes(x=long, y=lat, group=group))+geom_polygon(fill="gray", color="black")+coord_map()
```

```{r}
usa <- map_data("usa")
ggplot(usa, aes(x=long, y=lat, group=group))+geom_polygon(fill="gray", color="black")+coord_quickmap()
```

**4.** ¿Qué te dice la gráfica siguiente sobre la relación entre ciudad y autopista? ¿Por qué es coord_fixed() importante? ¿Qué hace geom_abline()?

```{r}
ggplot(data = millas, mapping = aes(x = ciudad, y = autopista)) +
  geom_point() +
  geom_abline() +
  coord_fixed()
```

La gráfica evidencia que las variables ciudad y autopista están en relación directamente proporcional. 
La función coord_fixed() se encarga de arreglar la escala de las coordenadas (mediciones iguales tanto para x como para y) lo que en este caso genera que el plot se alargue en el eje y.
La función geom_abline() se encarga de crear líneas de referencia en este caos genera una línea paralela a la distribución de los datos.

